【裁判字號】    90,上易,2056
【裁判日期】    900727
【裁判案由】    竊盜
【裁判全文】
臺灣高等法院刑事判決                            九十年度上易字第二五六號
    上  訴  人  臺灣宜蘭地方法院檢察署檢察官
    被      告  乙○○
右上訴人因被告竊盜案件，不服臺灣宜蘭地方法院九十年度易字第一二一號，中華民
國九十年四月十二日第一審判決（起訴案號：臺灣宜蘭地方法院檢察署九十年度偵字
第二八三號）提起上訴，本院判決如左：
    主  文
上訴駁回。
    事  實
一、乙○○意圖為自己不法之所有，於民國八十九年十二月間，在其上班地點宜蘭縣
    羅東鎮○○○路二三二號水利會大樓前，侵占離本人所持有之車號ＮＫＭ—七八
    六號重機車一輛（該輛機車係甲○○於八十九年七月十日上午十時許，在宜蘭縣
    蘇澳鎮蘇澳火車站前失竊，而為一不詳姓名者移置於前開大樓前），多次以自己
    所有之鑰匙發動機車而予騎用，嗣於九十年一月十日晚上十時三十分許，於上開
    水利會大樓前為警查獲，並扣得前述鑰匙二支。
二、案經宜蘭縣警察局羅東分局報告臺灣宜蘭地方法院檢察署檢察官偵查起訴。
    理  由
一、訊據被告乙○○固坦承有二次以自己鑰匙發動機車騎用以供代步，惟否認有何侵
    占離本人所持有之物犯行，辯稱：伊並沒有到蘇澳火車站去竊取機車，那台機車
    是擺在上揭大樓前面，因工作關係，需要把他人停放之機車調整整齊，也因為該
    機車停放在大樓前面，有人和伊說可以騎這部機車，所以才會去騎用以供平日代
    步云云。惟查：本件失竊之機車係甲○○，於八十九年七月十日，在宜蘭縣蘇澳
    鎮蘇澳火車站前失竊，有車輛竊盜、車牌失竊資料個別報表查詢認可資料、被害
    人之父林瑞明偵訊筆錄及贓物認領保管單附卷可稽（偵查卷第八頁至第十頁）。
    被告自承其係以自己所有之鑰匙發動機車，衡情若係他人同意使用，豈會未使用
    原車鑰匙而需以自己鑰匙發動機車，顯見被告辯稱有人同意其使用該車顯非可採
    ；再者，被告並無該車之鑰匙，竟以自己鑰匙發動機車以供平日騎用，更見被告
    有意圖侵占之犯意，其不法所有之意圖甚為明顯。本件事證明確，被告犯行洵堪
    認定。
二、核被告所為，係犯刑法第三百三十七條之侵占離本人持有之物罪。公訴人以被告
    所為，係犯同法第三百二十條第一項竊盜罪，惟竊盜罪之客體，須為他人持有支
    配中之物，本件被害人之車輛，早於八十九年七月已失竊，且又無其他積極證據
    ，證明該車即為被告所竊，亦無其他積極證據，證明被告於八十九年十二月至查
    獲時騎用該車時，該車仍在他人持有支配之中，自不能以推測或擬制之方法，認
    被告即有竊盜犯行，是該車應係盜贓之後為人棄置，而脫離他人持有，自應論以
    侵占離本人持有之物罪。再按犯罪實乃侵害法益之行為，犯罪事實自屬侵害性之
    社會事實，亦即刑法加以定型化之構成要件事實，又刑事訴訟法第三百條之變更
    起訴法條，必以犯罪事實同一性為基礎，又所謂「同一性」，應以侵害性行為之
    內容是否雷同，犯罪構成要件是否具有共通性為準，若二罪名之構成要件具有相
    當程度之吻合而無罪質之差異時，即可謂具有同一性。「侵占離本人持有之物罪
    」之行為人，對該物並未先具有委任管理等持有之關係，此與其他類型之侵占罪
    不同，而與「竊盜罪」相同，且所謂「侵占」與「竊盜」，俱以不法手段占有領
    得財物，其客觀構成要件之主要事實雷同，二罪復同以為自己或第三人不法之所
    有為主觀要件，同以他人之財物為客體，同為侵害財產法益之犯罪，罪質尚無差
    異，應認為具有同一性，最高法院八十六年度臺非字第一八七號判決可資參照，
    從而自得變更起訴書所引刑法第三百二十條第一項竊盜罪法條，為同法第三百三
    十七條侵占離本人持有之物罪。
三、原審以被告罪證明確，適用刑法第三百三十七條、第四十二條第二項，第七十四
    條第一款、第三十八條第一項第二款、罰金罰鍰提高標準條例第一條前段、第二
    條規定，並於審酌被告犯罪手段、動機、目的，為圖平日出入方便及犯罪後之態
    度等一切情狀，量處罰金五百元，並諭知易服勞役之折算標準。並以被告未曾受
    有期徒刑以上刑之宣告，有臺灣高等法院檢察署刑案記錄檢覆表及本院被告全國
    前案紀錄表附卷可稽，因一時短於思慮，致觸犯本件犯行，經此刑之教訓，當知
    所警惕，而無再犯之虞，認為前開對其宣告之刑，以暫不執行為適當，爰併宣告
    緩刑二年，以啟自新。又以扣案鑰匙二支，為被告所有並供犯罪之用，已據其供
    明在卷，應予宣告沒收。經核原判決認事用法，並無不合，量刑亦屬妥適，檢察
    官上訴猶以「上開機車係被害人甲○○於八十九年七月間失竊，而被告又供稱該
    機車置於水利會大樓已數月餘，衡諸被告曾經使用該機車之事實，以及機車置於
    水利大樓之期間又與失竊之日數似相符合等情，倘上開機車並非由被告所竊取，
    則該機車當不可能恰好置於被告所工作之地點，並由被告多次使用，故被告持有
    該機車，似難僅單純以侵占離本人持有物論斷」云云，指摘原判決不當，請求將
    原判決撤銷改判。惟查：並無證據足以證明被告有竊盜事實，已如前述，上訴意
    旨所指係推論之詞，不足採信，檢察官之上訴為無理由，應予駁回。
據上論斷，應依刑事訴訟法第三百六十八條，判決如主文。
本案經檢察官呂丁旺到庭執行職務。
中      華      民      國      九十      年      七      月    二十七  日
                              臺灣高等法院刑事第二十四庭
                                  審判長法  官  陳  貽  男
                                        法  官  王  炳  梁
                                        法  官  李  世  貴
右正本證明與原本無異。
不得上訴。
                                        書記官  魏  汝  萍
中      華      民      國      九十      年      七      月    二十七  日
附錄：本案論罪科刑法條全文
刑法第三百三十七條：
意圖為自己或第三人不法之所有，而侵占遺失物、漂流物或其他離本人所持有之物者
，處五百元以下罰金。


司法院資訊處製作；財團法人民間司法改革基金會備份。
